【裁判字號】    89,易,4969
【裁判日期】    900515
【裁判案由】    詐欺
【裁判全文】
臺灣高雄地方法院刑事判決                        八十九年度易字第四九六九號
    公  訴  人  臺灣高雄地方法院檢察署檢察官
    被      告  甲○○
右列被告因詐欺案件，經檢察官提起公訴（民國八十九年度偵字第一九○二四號），
本院判決如左：
    主  文
甲○○共同行使偽造私文書，足以生損害於他人，累犯，處有期徒刑伍月，如易科罰
金以參佰元折算壹日。
偽造之附於付款簽收簿及明細表上「賴敏南」署名貳枚沒收之。
    事  實
一、甲○○曾於民國八十六年間因詐欺案件，經台灣桃園地方法院八十六年易字第一
    七○一號判處有期徒刑五月確定，甫於八十八年十一月六日執行完畢，詎仍不知
    悔改，竟與年籍不詳姓名為「楊益銘」之成年男子，共同基於意圖為自己不法所
    有及偽造私文書之犯意聯絡，於民國八十九年五月二十九日十七時許，由甲○○
    出面向乙○○佯稱伊老闆有五噸廢銅要出售，並將乙○○帶至高雄縣路竹鄉○○
    路三五六巷一八五號，以自備之由「楊益銘」偽簽有「賴敏南」署名之認購證、
    付款簽收簿及明細表等文件，取信於乙○○，使乙○○誤信係「賴敏南」欲出售
    廢銅，足生損害於乙○○及「賴敏南」。甲○○並將上開文件交由乙○○簽名後
    ，佯以其老闆要求先付部分訂金才可取貨為由，使乙○○信以為真而交付新台幣
    （下同）四萬二千元，甲○○取得款項即要乙○○駕車跟其所駕車號ＬＣＳ─八
    二七號重機車後去取貨，並乘機加速離去，使乙○○無法跟上，乙○○始知受騙
    。
二、案經乙○○訴由高雄縣警察局湖內分局報告臺灣高雄地方法院檢察署檢察官偵查
    起訴。
    理  由
一、訊據被告甲○○對於其以偽造之認購證、付款簽收簿及明細表詐騙告訴人之犯罪
    事實均坦承不諱，惟稱：認購證、付款簽收簿及明細表上「賴敏南」之署名，係
    其所偽造云云。經查：右揭犯罪事實，業據被害人乙○○於警、偵訊及本院審理
    時指訴綦詳。且被告於本院九十年三月二十三日第一次訊問時，即坦承「賴敏南
    」之署名，係其友人「楊益銘」所寫，另本院於九十年四月十九日審理時，當庭
    命被告書寫「賴敏南」加以目視比對結果，與認購證、付款簽收簿及明細表上之
  「賴敏南」字跡明顯不同，是被告於本院初訊時所供稱，「賴敏南」之署名係「
    楊益銘」所偽造等情應可採信，其事後翻異前詞，應係迴護「楊益銘」之詞，不
    足為採。此外，復有認購證、付款簽收簿及明細表各乙紙附卷可稽，罪証已臻明
    確，被告之犯行堪以認定。
二、按本件扣案之認購證、付款簽收簿及明細表，其上分別記載有日期、品名及數量
    ，並有被告所偽造之「賴敏南」之署名，客觀上為一般買賣之交易憑證，具有私
    文書之性質。核被告所為係犯刑法第二百十六條、二百十條及第三百三十九條第
    一項之罪。被告與年籍不詳姓名為「楊益銘」之成年男子，就前開犯罪，有犯意
    聯絡及行為分擔，為共同正犯。被告偽造「賴敏南」署名為偽造私文書之部分行
    為，又偽造私文書為行使偽造私文書之階段行為，均不另論罪。又所為行使偽造
    私文書與詐欺取財二罪間，具有方法與目的之牽連關係，應依刑法第五十五條後
    段之規定，從較重之行使偽造私文書罪處斷。公訴人起訴事實雖未敘及被告行使
    偽造私文書部分之犯行，然該部分事實與公訴人起訴之犯罪事實，既具有牽連犯
    之裁判上一罪之關係，應為起訴效力所及，本院自應併予審究。另被告曾於八十
    六年間因詐欺案件，經台灣桃園地方法院八十六年易字第一七○一號判處有期徒
    刑五月確定，甫於八十八年十一月六日執行完畢（此有台灣高等法院被告全國前
    案紀錄表及台灣高雄地方法院檢察署刑案資料查註紀錄表各一份在卷可憑），其
    前受有期徒刑之執行完畢，五年內再犯本件最重本刑為有期徒刑以上之罪，為累
    犯，應依法加重其刑。爰審酌被告詐騙之金額，犯罪之動機、目的、手段及犯罪
    後坦承犯行，態度尚稱良好等一切情狀，量處如主文所示之刑，並諭知易科罰金
    之折算標準。扣案偽造之認購證、付款簽收簿及明細表各一乙紙，被告已交付予
    被害人，業據被告供承在卷，尚難認仍屬被告所有供本件犯罪所用之物，爰不另
    宣告沒收之諭知。至附於付款簽收簿及明細表上「賴敏南」署名二枚，既為被告
    所偽造，仍應依刑法第二百十九條之規定，不問屬於被告與否，併予沒收，附此
    敘明。
三、按被告犯罪後，刑法第四十一條第一項，已於九十年一月十日修正公布，並於同
    月十二日生效施行，其修正後規定為「犯最重本刑為五年以下有期徒刑之罪，而
    受六月以下有期徒刑或拘役之宣告，因身體、教育、職業或家庭之關係或其他正
    當事由，執行顯有困難者，得以一元以上三元以下折算一日，易科罰金。但確因
    不執行所宣告之刑，難收矯正之效，或難以維持法秩序者，不在此限。併合處罰
    之數罪，均有前項情形，其應執行之刑逾六月者，亦同。」而舊法僅規定為「犯
    最重本刑為三年以下有期徒刑之罪，而受六月以下有期徒刑或拘役之宣告，因身
    體、教育、職業或家庭之關係，執行顯有困難者，得以一元以上三元以下折算一
    日，易科罰金。」比較新舊法之結果，以新法有利於被告，依刑法第二條第一項
    前段之規定，自應適用最有利於被告之新法，即裁判時修正後之刑法第四十一條
    第一項之規定，附此敘明。
據上論斷，應依刑事訴訟法第二百九十九條第一項前段、刑法第二條第一項前段、第
二十八條、第二百十六條、第二百十條、第二百十九條、第三百三十九條第一項、第
五十五條、第四十七條、第四十一條第一項，罰金罰鍰提高標準條例第一條前段、第
二條，判決如主文。
中      華      民      國      九十      年      五      月  十五      日
                                  臺灣高雄地方法院刑事第二庭
                                      審判長法  官  黃三友
                                            法官  施柏宏
                                            法  官  高英賓
右為正本，係照原本作成，證明與原本無異。
如不服本判決，應於送達後十日內，向本院提出上訴狀。
                                            書記官  林雯琪
中      華      民      國      九十      年      五      月  十五      日
附錄本判決論罪之法條：
刑法第二百十六條
  行使第二百十條至第二百十五條之文書者，依偽造、變造文書或登載不實
  事項或使登載不實事項之規定處斷。
刑法第二百十條
  偽造、變造私文書，足以生損害於公眾或他人者，處五年以下有期徒刑。
刑法第三百三十九條第一項
  意圖為自己或他人不法之所有，以詐術使人將本人或第三人之物交付者，處五年以
  下有期徒刑、拘役或科或併科一千元以下罰金。


司法院資訊處製作；財團法人民間司法改革基金會備份。
